【裁判字號】    92,交聲,886
【裁判日期】    921031
【裁判案由】    交管條例聲異
【裁判全文】
臺灣板橋地方法院交通事件裁定                    九十二年度交聲字第八八六號
    原處分機關  交通部公路總局臺北區監理所
    異  議  人  乙○○
    即受處分人
右列受處分人因違反道路交通管理處罰條例案件，對於交通部公路總局臺北區監理所
於民國九十二年五月二日以北監五字第裁四０－ＡＢ0000000號所為之裁決處
分（原舉發案號：臺北市政府警察局九十二年一月二十四日北市警交大字第ＡＢ00
00000號），聲明異議，本院裁定如左：
    主  文
異議駁回。
    理  由
一、原處分意旨略以：異議人即受處分人乙○○於民國九十二年一月十三日十一時四
    十六分許，將車號：ＤＬ－六六０九號自用小客車停放於臺北市○○街三五六巷
    ，因在單行道不緊靠路邊停車（前後輪胎外緣距緣石四十公分以上），經警拍照
    逕行舉發，乃依道路交通管理處罰條例五十六條第一項第六款之規定，裁處罰鍰
    新臺幣九百元。
二、異議意旨略以：伊停車位置依舉發單位所攝得之照片，其路邊之標線不清，斯時
    伊車近乎卡進路邊電線桿中，而該處路邊共有三根電線桿，伊之車輛停放時近貼
    電線桿，何謂未緊靠路邊？經伊向舉發機關申訴，該單位仍未就伊車究竟距離路
    邊多寬而為回應，且經伊翻閱所有資料，並無處罰依據之「四十公分」規定，因
    而不服舉發，爰聲明異議，請求撤銷原處分云云。
三、按汽車駕駛人停車時，不依順行方向，或不緊靠道路右側，或併排停車，或單行
    道不緊靠路邊停車者，處新臺幣六百元以上一千二百元以下罰鍰，道路交通管理
    處罰條例第五十六條第一項第六款定有明文。次按，停車時應依車輛順行方向緊
    靠道路右側，但單行道應緊靠路邊停車，其右側前後輪胎外側距離緣石或路面邊
    緣不得逾四十公分，在單行道左側停車時，比照辦理，道路交通安全規則第一百
    十二條第二項亦有規定。
四、經查，本件異議人即受處分人乙○○確於九十二年一月十三日十一時四十六分許
    ，將車號：ＤＬ－六六０九號自用小客車停放於臺北市○○街三五六巷，因在單
    行道不緊靠路邊停車，經警拍照逕行舉發之違規事實，業據證人即臺北市政府警
    察局松山分局交通分隊警員甲○○於本院審理時到庭證述綦詳，並有臺北市政府
    警察局九十二年一月二十四日北市警交大字第ＡＢ0000000號舉發違反道
    路交通管理事件通知單影本一紙及舉發照片一幀在卷可稽，復經臺北市政府警察
    局松山分局查處無訛，有該分局九十二年三月十一日、九十二年四月十一日北市
    警松分交字第０九二六０八一九八００號、０九二六０八一九八００號函文影本
    各一份在卷足參。按道路交通管理處罰條例第五十六條第一項第六款及道路交通
    安全規則第一百十二條第二項之所由設，乃立法者及行政機關為促進交通順暢，
    並確保行車安全所為之規定。前開規則對於輪胎外側距離「緣石或路面邊緣」不
    得逾四十公分之規定，於本件應係指從排水溝蓋與柏油路面銜接處起算，而揆諸
    上開舉發照片，該車之車身適與電線桿切齊，則其輪胎外側理應亦同與該電線桿
    切齊，復查目前一般巷道內電線桿之直徑約三十三點五公分，而本件異議人所停
    放之車輛其左側輪胎外緣與路面邊緣距離，依前開舉發照片顯示，約有近二根電
    線桿之距離，核算結果該距離應顯已逾上開規則所規定之四十公分。異議人雖辯
    稱因路邊分別豎立三根電線桿，故無法僅靠路面邊緣云云，然此尚不得作為異議
    人得違反前開規則所規定「輪胎外側距離緣石或路面邊緣不得逾四十公分」之正
    當事由，且該處路邊既已設置電線桿，反足徵該處係不得停車之處所，以免妨礙
    單行道內車輛之通行與車流之順暢。又異議人雖亦對路邊標線是否清晰提出質疑
    ，惟查本件原處分機關係針對異議人未遵守「單行道未僅靠路邊停車」規定所為
    之裁罰，此與該處是否劃設有紅線或黃線尚屬無涉。至臺北市政府警察局松山分
    局於九十一年三月二十一日以北市警松分交字第０九二六０八一九八００號函文
    函覆異議人時，誤援引法規條項（其舉發依據應係道路交通安全規則第一百十二
    條第二項，該函誤植同規則第一百十一條第二項），致異議人遍尋不著處罰依據
    而萌生誤會，自應予以更正，以使異議人明瞭其處罰依據，方為妥適，附此敘明
    。綜上所述，本件異議人駕車於單行道路邊停車時，未緊靠路邊停車之違規行為
    ，事證明確，其違規事實足堪認定，是原處分機關據以援引上開規定，對異議人
    裁處罰鍰新臺幣九百元，於法並無違誤或不當之處，本件異議為無理由，應予駁
    回。
據上論斷，應依道路交通案件處理辦法第十九條，裁定如主文。
中      華      民      國    九  十  二    年    十    月  三  十  一  日
                                  臺灣板橋地方法院交通法庭
                                      法    官  高  奕  驤
右正本證明與原本無異。
如不服本裁定，應於裁定送達後五日內向本院提出抗告狀。
                                      書 記 官  廖  舜  宜
中      華      民      國    九  十  二    年    十    月  三  十  一  日


司法院資訊處製作；財團法人民間司法改革基金會備份。
